行　政　法　院　判　決　　　　　　　　　　　　　八十八年度判字第四三三九號
　　再 審原 告　上廣建設股份有限公司
　　代　表　人　甲○○
　　再 審被 告　花蓮縣稅捐稽徵處
右當事人間因營業稅事件，再審原告對本院中華民國八十七年十月二日八十七年度判
字第一九七二號判決提起再審之訴。本院判決如左︰
　　主  文
再審之訴駁回。
　　事  實
緣再審原告於民國七十九年至八十二年間興建房屋出售，取得「清塵專案」嫌出借
牌照營造廠商之大雄營造有限公司（以下簡稱大雄營造）、允成營造有限公司（以下
簡稱允成營造）、良基營造有限公司（以下簡稱良基營造）開立之不實統一發票，申
報扣抵銷項稅額新台幣（以下同）四、五四四、一六六元，經法務部調查局北部地區
機動工作組（以下簡稱北機組）查獲，移由財政部臺灣省北區國稅局花蓮縣分局依稅
捐稽徵法第四十四條規定裁處罰鍰。至及營業稅部分，則移由再審被告依營業稅法
第十九條第一項規定追繳營業稅計四、五四四、一六六元。再審原告不服，申經復查
結果，未獲變更，提起一再訴願，遞遭駁回，乃提起行政訴訟，經本院以八十七年度
判字第一九七二號判決（以下簡稱原判決）駁回。再審原告以本件原判決有行政訴訟
法第二十八條第一款再審事由，對之提起再審之訴。茲摘兩造訴辯意旨於次：
再審原告起訴意旨及補充理由略謂：一、再審原告於七十九年至八十二年度建屋之工
程發包予大雄、允成、良基等三家營造公司承攬，訂有合約書足資證明，并依工程進
度取得各該公司開立之統一發票，各該公司已依法繳納營業稅。再審被告以該三家公
司嫌借牌，經北機組查獲，移送法院、檢察署判刑或起訴有案，惟其無任何證據足
以證明再審原告將房屋建造工程發包與上開三家以外之營造廠商，率依未取得實際交
易對象開立之統一發票，補徵營業稅四、五四四、一六六元，其適用之法規顯有錯誤
，無證據而推定事實，亦為法所不許。二、原判決對於再審被告所主張之法院判決或
起訴，未斟酌或調查該三家營造公司之法院判決書或起訴書是否與再審原告有關，亦
未命再審被告提示判決書或起訴書，則原判決對於證據之調查，確未探究真實，而各
該判決書或起訴書既為事實上與再審原告無關，原判決以採用財政部八十三年七月九
日台財稅第八三一六○一三七號函釋駁回原告之訴，自屬適用法規錯誤。三、稅法所
適用之採證法則，與刑事訴訟法一致，並無兩歧。再審被告原處分，明知大雄、允成
及良基三家公司之法院借牌判決事實與再審原告無，且所指多各該營造公司遭法院
起訴或判刑均非可以認定再審原告借牌之直接證據，率依補徵，本已違誤，據以推定
再審原告借牌，顯為違背舉證分擔之原則。再審被告既應負舉證分擔之責任，而又不
能從法院判決中舉證，似不無極法處罰。而原判決違背證據法則必須與事實相符之定
律，自與最高法院二十二年上字第三五九號判例意旨相左。四、再審原告於原訴訟主
張適用司法院釋字第二七五號解釋之精神，既無過失，亦無故意，已逾五年補徵期限
者，應不得補徵營業稅。再審被告答辯援引財政部5.台財稅第八四一六二四九七
號函釋，再審原告係依法申報並繳納營業稅，實質上無營業稅之逃漏，為再審被告機
關所認定之事實，縱如再審被告所指僅為取得非實際交易對象之統一發票，充其擔保
期限為五年。則七十九至八十一年度已逾五年期限，自不得依漏稅罰處罰。五、會計
基礎採用現金收付制，為商業會計法第九條所明訂，於法並無不合，再審被告答辯指
稱：「雖於復查、一再訴願、行政訴訟階段聲稱有支付價款，然所提示之付款憑證，
卻均以現金支付，顯不合交易常情，自難採據」云云，按商業會計法第九條明訂會計
基礎分為權責發生制與現金收付制，以現金支付建築工程費用，自屬合法。再審被告
以此指責，顯非合法理由。請判決廢棄原判決，撤銷一再訴願決定及原處分等語。
再審被告答辯意旨略謂︰一、按「營業人左列進項稅額，不得扣抵銷項稅額：一、購
進之貨物或勞務未依規定取得並保存第三十三條所列之憑證者。二、．．．。」為營
業稅法第十九條第一項所明定；又按「關於東林專案、清塵專案，營業人取得出借牌
照營造廠商開立之發票案件，應依左列規定辦理：1.建築業之營業人如有建築房屋之
事實，而因礙於建築法令之規定，取得出借牌照營造廠商開立之發票充作進項憑證，
且該營造廠商已依法報繳營業稅者，應依本部八十三年七月九日台財稅第八三一六○
一三七一號函說明二(二)2.規定辦理，即除應依營業稅法第十九條第一項第一款規定追
補稅款及依稅捐稽徵法第四十四條規定處行為罰外，得免依營業稅法第五十一條第五
款規定處漏稅罰。．．．。」復為財政部八十四年五月二十三日台財稅第八四一六二
四九四七號函釋示；再按「稅捐之核課期間，依左列規定：一依法應由納稅義務人申
報繳納之稅捐，已在規定期間內申報，且無故意以詐欺或其他不正當方法逃漏稅捐者
，其核課期間為五年。二．．．。三未依規定期間內申報，或故意以詐欺或其他不正
當方法逃漏稅捐者，其核課期間為七年。．．．。」亦為稅捐稽徵法第二十一條所明
定。二、查本案經北機組查獲案之營造公司均係以出借牌照予未具合法營造公司資
格之建商或個人承造工程，且為專以出售統一發票牟利之廠商；其中允成公司負責人
張裁培因違反稅捐稽徵法案件，經台灣澎湖地方法院以八十三年度上訴字第一四○號
判決，處以有期徒刑壹年貳個月；大雄公司負責姬週聖亦因違反稅捐稽徵法案件，經
同上法院以八十二年度訴緝字第四號判決，處以有期徒刑參年拾個月；良基公司負責
人張偉德亦因無實際營造建築工程，出借營造牌照及開立統一發票予未具合法營造公
司資格之建商或個人圖利，違反稅捐稽徵法，經台灣高等法院高雄分院以八十五年度
上訴字第八六七號判決，處以有期徒刑壹年陸個月在案。另本案再審原告八十一年度
取得良基公司開立之統一發票參紙，據以辦理營利事業所得稅結算申報，違反稅捐稽
徵法部分，經大院以八十七年度判字第六七○號判決：「原告之訴駁回。」在案，違
反營業稅法部分，復經大院以八十七年度判字第一九七二號判決：「原告之訴駁回。
」在案，是再審原告與該三家營造公司無交易之事實甚為明確。三、再審原告雖主張
興建房屋之工程發包予該三家營造公司承攬，訂有合約書足資證明，且該三家公司已
依法繳納營業稅，原處分適用之法規顯有錯誤乙節，查本案進項金額高達九○、八八
三、三二○元，竟無資金流程可按，雖於復查、一再訴願、行政訴訟階段聲稱有支付
價款，然所提示之付款紀錄，卻均以現金支付，顯不合交易常情，自難採據，又「當
事人主張事實，須負舉證責任，倘其所提出之證據，不足為主張事實之證明，自不能
認其主張之事實為真實」大院三十六年判字第十六號著有判例。本案案之三家營造
公司負責人均因違反稅法規定經法院判處有期徒刑有案，再審原告亦因本件違章及
違反營業稅法部分及屬八十一年度違反稅捐稽徵法部分，均分別經大院判決確定在案
。是再審原告以取得非實際交易對象開立之統一發票充當進項憑證扣抵銷項稅額之違
章證據甚為明確，其既一再聲稱確有交易事實，自應負舉證責任，以證其說，俾符合
「舉證責任分擔原則」。四、再審原告既與前述三家營造公司並無交易事實，卻取得
該等公司所開立之統一發票申報扣抵銷項稅額，難謂為非故意且無過失，自應適用稅
捐稽徵法第二十一條第一項第三款規定：「故意以詐欺或其他不正當方法逃漏稅捐者
，其核課期間為七年」，是以本件違章事證甚為明確，再審被告依財政部八十四年五
月二十三日台財稅第八四一六二四九四七號函釋，按營業稅法第十九條第一項第一款
規定，追補稅款，免依同法第五十一條第五款規定裁處漏稅罰，並無不當。綜上所陳
，本件再審之訴顯無理由，請依法駁回其訴。
    理  由
按行政訴訟法第二十八條第一款所謂適用法規顯有錯誤，係指原判決所適用之法規與
該案應適用之現行法規相違背，或與解釋、判例有所牴觸者而言，至於法律上見解之
歧異，再審原告對之縱有爭執，要難謂為適用法規錯誤，而據為再審理由。本件再審
原告於七十九年至八十二年間興建房屋出售，取得「清塵專案」嫌出借牌照營造廠
商之大雄營造、允成營造、良基營造開立之不實統一發票，申報扣抵銷項稅額四、五
四四、一六六元，經北機組查獲，移由財政部臺灣省北區國稅局花蓮縣分局依稅捐稽
徵法第四十四條規定裁處罰鍰。至及營業稅部分，則移由再審被告依營業稅法第十
九條第一項規定追繳營業稅計四、五四四、一六六元。再審原告不服，循序提起行政
訴訟，本院原判決認：「本案經北機組查獲案之營造公司均係以出借牌照予未具合
法營造公司資格之建商或個人承造工程，專以出售統一發票牟利之廠商：其中允成營
造負責人張裁培因違反稅捐稽徵法案件，經台灣澎湖地方法院以八十三年度上訴字第
一四○號判決，處以有期徒刑壹年貳個月；大雄營造負責人週聖亦因違反稅捐稽徵
法案件，經同法院以八十二年度訴緝字第四號判決，處以有期徒刑年拾個月；良基
營造負責人張偉德並因無實際營造建築工程，竟出借營造牌照及開立統一發票予未具
合法營造公司資格之建商或個人圖利，違反稅捐稽徵法案件，經台灣高等法院高雄分
院以八十五年度上訴字第八六七號判決，處以有期徒刑壹年陸個月在案，另本案八十
一年度取得良基營造開立之統一發票紙，據以辦理營利事業所得稅結算申報，違反
稅捐稽徵法部分，復經本院八十七年度判字第六七○號判決將原告之訴駁回在案。次
查本案進項金額高達九○、八八三、三三○元，但無任何資金流程可按，原告雖一再
聲稱有支付價款，然所舉之付款紀錄，卻均以現金支付，顯與交易常情有違，此外復
未能就其與大雄等營造公司確有交易事實，提出積極證據以資證明，空言主張，殊非
足取。本件既無證據足證原告與前述三家營造造公司有交易事實，乃原告竟取得該等
公司所開立之統一發票申報扣抵銷項稅額，所訴其非故意且無過失者，焉能採信，是
本案應適用稅捐稽徵法第二十一條第一項第三款「故意以詐欺或其他不正當方法逃漏
稅捐者，其核課期間為七年」之規定，甚為明確。從而被告依財政部八十四年五月二
十三日台財稅第八四一六二四九四七號函釋，按營業稅法第十九條第一項第一款規定
補徵稅款，依法並無不合」，因而駁回再審原告前訴訟程序之訴。核其所適用之法規
，並無與該案應適用之現行法規相違背，或與解釋判例有所牴觸之情形，自難謂原判
決有行政訴訟法第二十八條第一款再審事由。再審原告主張，大雄、允成、良基三家
營造公司雖有借牌與他人之事實而遭刑事判決，而再審原告與各該營造公司有實際之
交易事實而取得其所開立之統一發票，且各該公司確有繳納營業稅，則再審原告以進
項稅額扣抵銷項稅額，於法並無不合；而再審被告以各該三家營造公司遭刑事判決而
「推定」再審原告與之無交易之事實並取具其所開立之統一發票，率予補徵，本已違
法，而原判決違反證據法則必須與事實相符之定律，自與最高法院二十二年上字第三
五九號判例意旨相左。再審原告依司法院釋字第二七五號解釋之精神，既無過失，亦
無故意，已逾五年補徵期限者，應不得補徵營業稅。且法律並無限制以現金支付工程
款，再審被告以再審原告以現金支付工程價款欠缺資金流程，非但缺乏合法之依據，
於理亦有失公平云云，業經再審原告於原訴訟程序提出，為原判決詳述理由而不採，
核屬本院取捨證據、認定事實職權之行使，與證據法則並無不符，再審原告對之縱有
爭執，要難謂為原判決適用法規錯誤，而據為再審理由。至再審原告其餘主張，無一
與行政訴訟法第二十八條各款所規定之再審事由相符。綜上所述，本件再審原告再審
意旨，並無再審理由，應予駁回。
據上論結，本件再審之訴為無理由，爰依行政訴訟法第三十三條、民事訴訟法第五百
零二條第二項，判決如主文。
中    華    民    國     八十八      年     十二     月      三十       日
                    行 政 法 院 第 二 庭
                                審 判 長 評  事      陳  石  獅
                                         評  事      彭  鳳  至
                                         評  事      黃  合  文
                                         評  事      林  茂  權
                                         評  事      王  立  杰
右  正  本  證  明  與  原  本  無  異
                                         法院書記官  王  福  瀛
中    華    民    國     八十九      年      一      月       三        日
